臺灣高等法院臺中分院刑事判決　　　　96年度交上易字第99號
上　訴　人　臺灣彰化地方法院檢察署檢察官
被　　　告　甲○○
上列上訴人因被告過失傷害案件，不服臺灣彰化地方法院95年度
交易字第215號中華民國95年10月31日第一審判決（起訴案號：
臺灣彰化地方法院檢察署95年度偵字第8250號），提起上訴，本
院判決如下：
    主  文
上訴駁回。
    事  實
一、甲○○於民國95年2月28日傍晚，駕駛車牌號碼7 F－1025號
    自用小客車，沿彰化縣秀水鄉○○村○○街由北往南方向行
    駛，於同日18時50分許，行經該街134號前，應注意汽車行
    駛時，在劃有分向限制線之路段，不得駛入來車之車道內，
    且該路段速限為50 公里以下，而當時雖係夜間無照明、天
    候雨，但路面無缺陷、無障礙物、視距良好，又無其他不能
    注意之情事，竟疏於注意，猶以時速約60公里之速度超速行
    駛，復因欲超越前車，未遵守標線指示，貿然侵入對向車道
    ，適乙○○無駕駛執照而駕駛車牌號碼KWA－653號機車，在
    該街遵行車道內自南向北駛至上址，甲○○見狀煞避不及，
    致其前揭自用小客車左前輪撞及乙○○駕駛機車之左側車身
    ，乙○○因之人車倒地，受有左足骨折併遺留關節僵硬及小
    趾關節半脫位等傷害。甲○○於肇事後未被有偵查犯罪職權
    之機關或公務員發覺前，主動向到場處理車禍事故之員警陳
    政綜自首為肇事者及陳述肇事經過，並接受裁判。
二、案經乙○○訴請臺灣彰化地方法院檢察署檢察官偵查起訴。
    理  由
一、按被告以外之人於審判外之陳述，雖不符刑事訴訟法第 159
    條之1至第159條之4 之規定，然經當事人於審判程序同意作
    為證據，法院審酌該言詞陳述作成時之情況，認為適當者，
    亦得為證據；當事人、代理人或辯護人於法院調查證據時，
    知有刑事訴訟法第159條第1項不得為證據之情形，而未於言
    詞辯論終結前聲明異議者，視為有前項之同意，刑事訴訟法
    第159條之5定有明文。查告訴人乙○○於警詢、偵查中之陳
    述，固為審判外之陳述而屬傳聞證據，惟被告就前開審判外
    之陳述，於原審及本院審理中均不爭執其證據能力，亦未曾
    於言詞辯論終結前聲明異議，本院審酌上開陳述作成時之情
    況，並無違法取證之瑕疵，認以之作為證據為適當，揆諸上
    開規定，此部分傳聞證據，有證據能力，合先敘明。
二、訊據被告甲○○坦承上開駕車肇事致人受傷之犯罪事實不諱
    ，核與告訴人乙○○於警詢、偵查中指述之情節相符，並有
    道路交通事故現場圖及道路交通事故調查報告表(一)、(二)、照
    片8張、員生醫院診斷證明書、財團法人彰化基督教醫院診
    斷書及鹿港分局道路交通事故肇事人自首情形紀錄表在卷可
    稽。又行車速度，應依速限行駛，汽車在雙向二車道行駛時
    ，應在遵行車道內行駛，在劃有分向限制線之路段，不得駛
    入來車之車道內，道路交通安全規則第93條、第97條第1、2
    款規定甚明，被告駕駛上開車輛應注意上述道路交通安全規
    則之規定，且當時天候晴朗、路面乾燥、無缺陷、道路無障
    礙物、視距良好，並無不能注意之情形，被告竟疏未注意上
    開規定，超速行駛，且未在遵行車道內行駛，為超越前車竟
    駛入來車之車道內以致肇事，綜合當時所存在之客觀情境，
    被告之過失行為係本件車禍之肇事因素，且與告訴人乙○○
    所受傷害間，具有相當因果關係。事證已臻明確，被告之過
    失犯行堪予認定。
三、查被告行為後，刑法第284條第1項法定本刑中罰金刑部分，
    其罰金最低額部分，業於94年7月7日修正，並於95年7月1日
    施行，此修正雖非犯罪構成要件之變更，但顯已影響行為人
    刑罰之法律效果，自屬法律有變更，依新法第2條第1項規定
    ，比較新、舊法結果，仍應適用較有利於被告之法律（最高
    法院95年第8次刑事庭會議決議參照），即修正後刑法第33
    條第5款規定為「新台幣1千元以上，以百元計算之」，較舊
    法所定罰金最低額為銀元1元以上為重，至罰金刑之減輕，
    依修正後之刑法第67條規定其最高度及最低度同減輕之，雖
    較修正前刑法第68條規定僅減輕其最高度有利於被告，惟經
    綜合全部罪刑之結果而為比較，仍以行為時之規定有利於被
    告，故應適用修正前刑法有關罰金最低額、罰金刑減輕之規
    定。又被告犯罪時之刑法第41條第1項前段規定：「犯最重
    本刑為5年以下有期徒刑以下之刑之罪，而受6個月以下有期
    徒刑或拘役之宣告，因身體、教育、職業、家庭之關係或其
    他正當事由，執行顯有困難者，得以1元以上3元以下折算1
    日，易科罰金」。被告行為時之易科罰金折算標準，修正前
    罰金罰鍰提高標準條例第2條（現已刪除）規定，就其原定
    數額提高為100倍折算1日，則本件被告行為時之易科罰金折
    算標準，最高應以銀元300元折算1日，經折算為新臺幣後，
    應以新臺幣900元折算為1日。惟新刑法第41條第1項前段則
    規定：「犯最重本刑為5年以下有期徒刑以下之刑之罪，而
    受6個月以下有期徒刑或拘役之宣告者，得以新臺幣1000 元
    、2000元或3000元折算一日，易科罰金」。比較修正前後之
    易科罰金折算標準，以舊刑法之規定較有利於被告，則應依
    刑法第2條第1項前段，適用修正前刑法第41條第1項前段及
    刪除前罰金罰鍰提高標準條例第2條之規定，定其折算標準
    。再修正前刑法第62條前段關於自首之規定係「必減事由」
    ，新修正刑法第62條前段關於自首之規定則係「得減事由」
    ，上開關於自首之規定雖屬刑罰裁量之事項，惟既影響行為
    人之刑罰法律效果，應屬法律變更之範疇，而有刑法第2條
    第1項之適用；且關於自首之新舊法比較，因自首之性質無
    關可罰性之判斷或法律效果之形成，故其變更應非以行為時
    為判斷基準，而應依「自首時」作為判斷之基準。本案被告
    自首之時間在新修正刑法生效前，經比較新舊法，以舊法規
    定「必減」對行為人較為有利，應適用最有利於被告之行為
    時法即修正前刑法第62條前段之規定減輕其刑。
四、核被告所為，係犯刑法第284條第1項前段之過失傷害罪。被
    告於肇事後未被有偵查犯罪職權之機關或公務員發覺前，主
    動向到場處理車禍事故之彰化縣警察局鹿港分局警員陳政綜
    自首為肇事者及陳述肇事經過，有鹿港分局道路交通事故肇
    事人自首情形紀錄表在卷足憑，被告為對於未發覺之罪自首
    而接受裁判，應依修正前刑法第62條前段規定減輕其刑。原
    審因依刑法第284條第1項前段、修正前刑法第62條前段規定
    ，並審酌被告之過失程度、所生之危害、肇事後坦承犯行之
    態度及被告迄未與告訴人達成民事和解等一切情狀，量處拘
    役55日，並依修正前刑法第41條第1項前段、罰金罰鍰提高
    標準條例第1條，修正前罰金罰鍰提高標準條例第2條等規定
    ，諭知易科罰金之折算標準，核其認事用法並無不當，量刑
    亦屬妥適。檢察官提起上訴，認被告迄未賠償告訴人損害，
    原審量刑過輕等語，非有理由，應予駁回。
據上論斷，應依刑事訴訟法第368條，判決如主文。
本案經檢察官丙○○到庭執行職務。
中　　華　　民　　國　　96　　年　　2 　　月　　27　　日
            刑事第七庭  審判長法　官　林　榮　龍
                              法　官　黃  日  隆
                              法　官　鄭  永  玉
上列正本證明與原本無異。
不得上訴。
                              書記官　　瑞  芳
中  　華　　民　　國　　96　　年　　3　 　月　　1　　日
